臺灣桃園地方法院民事判決　九十一年重訴字第三四三號
　　原　　　告　南華觀光企業股份有限公司
　　法定代理人　甲○○
　　訴訟代理人　易定芳律師
　　被　　　告　台灣省桃園農田水利會　　　設桃園縣桃園市○○路六十二號
　　法定代理人　乙○○　　　　.
　　訴訟代理人　吳東霖律師
右當事人間請求損害賠償事件，本院於民國九十三年一月十五日言詞辯論終結，判決
如左：
    主      文
原告之訴暨假執行之聲請均駁回。
訴訟費用由原告負擔。
    事      實
甲、原告方面：
壹、聲明：
一、被告應給付原告新台幣（下同）一億八千零二十五萬一千七百五十五元，暨自起
    訴狀繕本送達被告之翌日起至清償日止，按週年利率百分之五計算之利息。
二、願供擔保請准宣告假執行。
貳、陳述：
一、原告南華觀光企業股份有限公司（下稱南華公司）承租被告台灣省桃園農田水利
    會所有坐落桃園縣桃園市○○段一○八之一及一○八之二地號土地上之房屋門牌
    號碼桃園縣桃園市○○路一四七號、一五一號、一五三號及地下室應有部分連同
    房屋內冷氣等附屬設備，並含電梯、強電、弱電等如租約後附清冊項目（下稱系
    爭租賃物），租期自民國（下同）八十六年十一月十一日起至九十一年十一月十
    日止共五年，約定每月租金為二百八十九萬元，依約被告應修繕更新部分，因其
    財務問題或其委託之承攬人遲未完成修繕更新，致原告未能就該部分為使用收益
    而受有損害，分述如后：
（一）系爭租賃物之地下二樓機械停車設備全部故障不能使用，受有一千三百三十一
      萬一千一百五十五元之損害：
    (1)系爭租賃物之地下二樓機械停車設備不能使用之事實，業經原告多次函催被告
      修繕更新，惟被告遲至九十年十二月二十八日始委託六川電梯工業股份有限公
      司（下稱六川公司）承作修繕，原預定九十一年二月十七日竣工，但迄今尚未
      修復。
    (2)按「租賃物因不可歸責於雙方當事人之事由而毀損，致全部不能為約定之使用
      收益者，當事人間之法律關係，因其租賃物是否尚能修繕而異。其租賃物已不
      能修繕者，依民法第二百二十五條第一項、第二百六十六條第一項之規定，出
      租人免其以該物租予承租人使用收益之義務，承租人亦免其支付租金之義務，
      租賃關係即當然從此消滅。其租賃物尚能修繕者，依民法第二百二十五條第一
      項、第二百六十六條第一項之規定，在修繕完畢以前，出租人免其以該物租與
      承租人使用收益之義務，承租人亦免其支付租金之義務，惟其租賃關係，依民
      法第四百三十條之規定並不當然消滅，必承租人定相當期限催告負擔修繕義務
      之出租人修繕，而出租人於其期限內不為修繕者，承租人始得終止契約，更須
      承租人為終止契約之意思表示，其租賃關係始歸消滅。」（最高法院三十年渝
      上第三四五號判例意旨參照）。承此，系爭租賃物之地下二樓機械停車設備不
      能使用收益之面積共為一八六一‧七○平方公尺，不能使用之期間為八十六年
      十一月十一日起至九十一年六月十一日止，共五十五個月，又以系爭租賃物總
      面積二二一四八‧○四平方公尺與每月租金二百八十九萬元計算可得每月每一
      平方公尺之租金為一百三十元，原告自得請求免付租金之損害賠償為一千三百
      三十一萬一千一百五十五元（1861.70×130×55＝00000000）。
（二）冰水主機損壞致部分租賃物房間無法營業之損失共計一億八千七百一十七萬六
      百元：
    (1)冰水主機無法正常運轉，致無法提供冷氣，系爭租賃物有一百零三間房間無法
      出租營業使用，面積共達二七九○平方公尺，原告曾多次去函被告請求修繕更
      新，被告卻函覆「視其財源狀況後辦理」而拒未修繕。
    (2)依附表一之房價一覽表可知每日營業損失為十二萬一千七百七十六元，自八十
      七年八月二十九日原告致函被告修繕日起算，以迄九十一年六月二十六日止，
      共計一千四百日，是以，原告受有無法營業之損失一億七千零四十八萬六千四
      百元（121776×1400＝000000000）。
    (3)又每月每一平方公尺之租金為一百三十元，業如前述，自八十七年八月二十九
      日原告致函被告修繕日起算，以迄九十一年六月二十六日止，共計四十六個月
      ，是原告自得請求免付租金之損害賠償為一千六百六十八萬四千二百元（2790
      ×130×46＝00000000）。
    (4)承上，原告無法營業之損失一億七千零四十八萬六千四百元，且同時得請求免
      付租金之損害賠償為一千六百六十八萬四千二百元，合計為一億八千七百一十
      七萬六百元。
（三）綜上所陳，原告應賠償原告金額共計二億四十八萬一千七百五十五元（
      00000000＋000000000＝000000000），依最高法院三十渝上三四五號判例意旨
      ，原告自得由應給付被告之租金中扣除，原告主張扣抵九十一年二月十一日起
      至九十一年八月十一日止，共七月之租金二千零二十三萬元（0000000×7＝
      00000000），被告尚應支付原告如訴之聲明所載之金額。
二、對被告答辯之陳述：
（一）被告與訴外人陳金隆於八十二年九月二十日之租約，與原告無關，是原告確係
      由八十六年十一月十一日起始與被告成立租約。被告在八十七年四月十四日與
      訴外人陳金隆之協調會議中，自述稱『原承租人陳金隆君以本匯暫時所信託交
      與登記之南華觀光企業股份有限公司股權及證照、商號等繼續持用營業，應給
      予相當之補償... 云云』可知，系爭租賃物原係由陳金隆個人名義承租，惟陳
      建隆欲將系爭租賃物作為國際觀光飯店使用，需要相關執照始得營業，是商由
      被告公司提供公司股權信託登記予陳金隆名下，以利其營業之用，陳金隆歸還
      原告信託股權時亦給付被告六十萬元補償金，是被告辯稱原告係自八十二年九
      月二十日即向其承租系爭租賃物容有誤會。
（二）陳金隆在八十五年間即積欠被告約十個月租金未付，且陳金隆租賃已屆滿，但
      由陳金隆以南華公司名義與原告在八十六年七月十六日簽訂：『台灣省桃園農
      田水利會桃園水利大樓租賃契約書』，契約書第二條即約定：『租賃期間：自
      民國八十六年七月二十一日起至九十一年七月二十日止共伍年。前項期間屆滿
      前，非經甲方同意，乙方不得要求退租，租期屆滿時，乙方於甲方繼續辦理出
      租時享有以同一條件之優先承租權』，原告公司負責人甲○○信任享有以同一
      條件之優先承租權，遂在八十六年八月二十七日陸續代陳金隆交付積欠水利會
      之十個月租金二千五百六十萬元予被告，並將股權變更予甲○○。惟被告卻於
      九十一年八月二日以桃農水財字第六七七○號通知租賃契約將於九十一年十一
      月十日屆滿，屆滿後系爭租賃物因另有用途，將不再辦理出租等語。原告基此
      信任，而將系爭租賃物轉租，亦投資不少資金從事內部更新裝修，原告損失難
      以估計。又因地下二樓停車設備已生故障，故轉租範圍均不含停車位，足見停
      車設備已故障不堪使用。
（三）系爭租賃物地下二樓機械停車設備確自原告承租之日起，即故障無法使用：
    (1)原告曾以八十六年十一月十八日南觀管字第○三六號函知被告，內容略以『主
      旨：為本公司地下機械停車設備故障又不適用，敬請惠與改善，請查照。說明
      ：一、本（11）月14交通部觀光局八七年度台灣省國際觀光旅館定期檢查結果
      ，地下室機械停車場設備故障，又不適用，應予改善。二、查該機械設備全部
      故障且占用停車位，宜拆除，可增加停車位，... 』等語可知，且被告亦自承
      於九十一年一月四日始發包六川公司承攬更新。
    (2)又汽車升降機設備如未予更新，自不能使汽車進出使用機械式停車設備，其理
      不問自明。而地下二樓機械停車設備，係包含在系爭租賃物內，並核算一定之
      租金，自應達到可供停車之效能，如有瑕疵，即屬民法第二百二十七條之不完
      全給付，原告自得請求被告給付相當於租金之損害賠償。
（四）系爭租賃物除供旅館使用外，尚有供商業使用之商業大樓，自不得僅以旅館部
      分來評定冷氣系統負荷噸位需求，依弘電工業技師事務所電機技師之鑑定，系
      爭租賃物堪為營業使用之冷氣系統負荷噸位需求分別為：「B1西餐廳八十坪需
      二○RT、B1團體餐廳、會議室四百坪需一二○RT；商業大樓二樓中餐廳二百五
      十坪需六○RT、三樓夜總會二百五十坪需一○○RT、四樓商務會議廳二百坪需
      五○RT、五樓國際廳二百坪需五○RT、六樓馬房ＫＴＶ酒店二百坪需八○RT、
      八、九樓三富歌廳需三百六十坪需一○○RT、十樓及十一樓尊華大舞廳三百六
      十坪需一○○RT；旅館部共二百七十九間客房；每間七‧五坪；每間二至四人
      ，每間一‧二五KT共三五○RT佔房率百分之八十共二八○RT、公共走道共九層
      每樓約七十坪：利用回風一樓大廳六十坪需一○RT、十一樓層酒吧七十坪需二
      ○RT，合計冷氣用量：一二○○RT（含備用量）」，足見冷氣噸位不足，有排
      擠效應，原告必須暫停其他樓層冷氣之供應，將冷氣系統調配至旅館部使用，
      商業大樓勢必暫停營業，基此，被告保全證據所示之「客房狀態報表」其使用
      狀態落差甚大，自不足以證。
參、證據：提出公證書影本乙份、租賃契約書影本二份、工程契約書影本乙份、相關
    催告函影本共十三件、會議紀錄影本乙份、房價一覽表乙件、弘電工業技師事務
    所南華大飯店冷氣系統負荷噸位需求表影本乙件、支票影本三紙、收據影本乙紙
    及開創企業股份有限公司冰水機修理報告影本乙件為證。
乙、被告方面
壹、聲明：
一、原告之訴及其假執行之聲請均駁回。
二、如受不利判決，請求准供擔保免為假執行。
貳、陳述：
一、按租賃物之修繕原則上由出租人為之，但得於契約中訂明由承租人負擔，此觀之
    民法第四百二十九條之規定甚明。查原告於八十二年九月二十日本件租約訂立之
    前，即由原告公司之前董事長陳金隆具名與被告就系爭租賃物訂立租約，而由原
    告實際上使用，租約第七條約定「租賃物除房屋結構、屋頂、牆壁（包括牆壁內
    水電配管設備但不含裝潢隔間之牆壁即天花板等）、樑柱等修繕由甲方（即被告
    ）負擔外，其餘修繕概由乙方（即原告）負責」。原告所指機械式停車設備及空
    調冰水主機，依上開約定，均屬原告負責修繕之項目，且尚在法定耐用年限內，
    原告保養不當致無法使用，亦屬得歸責原告之事由，被告自無須負賠償責任。
二、兩造間就系爭租賃物之租約期限於九十一年十一月十日屆滿，被告考量系爭租賃
    物整體規劃使用之利益，不願由原告續租，曾以口頭及書面預為告知，俾利原告
    搬遷準備，詎料原告執意續約，是以提其本訴訟，企圖逼迫被告同意其續租。又
    衡之一般經驗法則，原告果真長期受有如此巨額損害，何以多年來未向被告提及
    ；嗣又委由律師發函指責被告不予續租乃剝奪其信賴利益？足證原告所稱受有損
    害乃係不實。
三、就系爭租賃物之地下二樓機械停車設備而言，該地下二樓機械停車設備係於八十
    四年間，依原告之建議且由原告派員監工施設，完工後，即由原告保管使用，卻
    於八十六年之短短二年即無法使用，顯非機械老舊或自然耗損，而係原告未盡善
    良管理人義務妥為保管之故，是原告應自負其責。況前租賃期間，原告未曾向被
    告表示機械式停車設備有何瑕疵或故障，何以續訂本租約後即表示全部故障？實
    因原告未免除修繕保養費用之支出，即藉詞交通部觀光局定期檢查指停車設備故
    障，要求被告拆除改建平面停車位。且本件租約簽訂後，雙方曾就機械式停車設
    備等租賃物進行點交，點交時狀況良好，原告始予承租，故被告無由負賠償責任
    。
四、系爭租賃物之地下二樓機械停車設備，因原告違反租賃契約第七條及第八條之約
    定，疏於保養維護，致部分使用不順，原告為規避其維護修繕之責，遂自行委由
    建築師規劃，將地下二樓之機械停車設備拆除，因合於建築法規規定，被告即同
    意其拆除之請求，是拆除系爭租賃物之地下二樓機械停車設備乃因應原告要求，
    並非損壞而不維修。被告委託六川公司承作之汽車升降機更新工程是地面層與地
    下二樓間汽車進出之升降機機，即載運汽車進出地下二樓之升降機，與原告所主
    張故障之地下二樓機械式停車設備，兩者為不同之標的，係被告為因應未來家庭
    休旅車增多之趨勢，依原告之建議而發包更新，並非因為升降機設備老舊必須更
    新而發包，原告以此蒙混，完全不實。
五、冰水主機非牆壁內之水電配管，依租賃契約第七條之約定，應由原告自任修繕之
    責。又冰水主機於八十七年六月八日始為驗收，保固期間一年，原告於八十七年
    八月二十九日來函告知壓縮機故障，被告即轉知承作之超群空調工程有限公司（
    下稱超群公司）修繕，是原告所稱自八十七年八月二十九日發函請求被告修繕更
    新，被告迄今未修繕更新，顯非事實，況原告函知被告，僅稱冰水機品質不良、
    故障兩次，並非不能使用。再據超群公司所發函文可知，冰水主機運轉不順乃因
    蒸發器破洞漏水致冷煤浸水而停機，蒸發器破洞漏水則為原告維修保養不當之結
    果，又因原告拒不配合蒸發器之修繕，致修復後冰水主機無法裝回，故原告損害
    賠償之主張即無理由。
六、原告主張系爭租賃物有一百零三間房間無冷氣供應顯係不實：
  (1)系爭租賃物之空調設備為中央系統之空調，不可能僅部分房間冷度不夠，再者，
    空調冷氣需求，冬天與夏天不同，原告主張自續約時起均無法供應一百零三間房
    間營業，更與常情不符。
  (2)原告公司住房率低與九二一事件及房間陳舊有關，非與空調冰水主機無法運作並
    無必然之直接因果關係。
  (3)被告前接獲鈞院九十二年度執九字第二四六八二號執行通知，始知悉原告自八十
    九年三月一日起，將系爭租賃物之八及九轉租予三富歌廳、六樓轉租予馬房酒家
    、十一及十二樓轉租予尊華大舞廳、三樓轉租予周仕中經營餐廳，依常理推斷，
    歌廳、餐廳等皆是客人往來之場所，實無可能未有空調，是原告所稱冷氣空調故
    障或供應不足，均非事實；況其轉租每月所得高達六十一萬元，足見其向被告求
    償損害賠償，實無理由。
  (4)由鈞院九十一年度聲字第一三四號保全證據案件所保全之「客房狀態報表」，內
    載房間編排號碼均為四位數，非三位數，故原告所提附表所示之一百零三間房間
    不實；又系爭租賃物總客房數為二百七十一間，果有一百零三間無法供營業使用
    ，則可營業客房數僅剩一百六十八間，但依客房狀態報表顯示，每月都有若干天
    之住房數逾一百六十八間，甚有高達二百間者，諸如九十年七月七日之住房數為
    二百七十一間全滿，正值炎炎夏日之際，若空調果如原告所述發生故障，房間如
    何提供住宿之用。
  (5)系爭租賃物面積，以五百噸空調主機即足供應所需，原即有五百噸空調主機乙部
    ，嗣被告依原告要求，加裝三百五十噸及二百噸空調主機各乙部，作為保養時備
    用，長期以來，原告未曾三部空調主機全開，由原告每月所繳電費即知，故無有
    空調不足至房間無法營業使用之情形，故原告請求無法營業損失及免付租金主張
    ，實屬無據。
七、被告於八十六年六月間就系爭租賃物辦理公開招租，因陳金隆為原告公司董事長
    ，代表原告投標，由原告出價最高而得標，故當時即由原告公司與被告訂約，而
    非陳金隆個人與被告訂約，嗣因原告公司改組，由甲○○接任董事長，遂再由甲
    ○○代表原告與被告簽訂租約，是以，公司與股東係不同權利主體，原告將之混
    為一談，至陳金隆與甲○○間股權轉讓事項，或積欠租金協調由何人以支票支付
    ，皆與本案無關。
參、證據：提出租賃契約影本一份、相關函件影本十五件、本院九十二年執九字第二
    四六八二號執行通知及原告陳報狀所附相關租約影本四份、每日客房使用數統計
    表八紙、客房狀態報表五百五十紙、並聲請本院向世華聯合商業銀行桃園分行調
    取票號ＱＰ0000000、ＱＰ0000000、ＱＰ0000000及ＱＰ
    0000000、ＱＰ0000000號支票資料、聲請調取本院九十一年度聲
    字第一三四五號保全證據事件所保全之原告客房狀態報表二千四百三十五紙，及
    聲請傳喚證人許金榜為證。
      理　　　由
一、原告起訴主張其於八十六年十一月十一日向被告承租坐落桃園縣桃園市○○段一
    ○八之一及一○八之二地號土地上房屋門牌號碼桃園縣桃園市○○路一四七號、
    一五一號、一五三號及地下室應有部分並屋內冷氣等附屬設備，租期至九十一年
    十一月十日止共五年，每月租金為二百八十九萬元，依約被告應就租賃物負修繕
    更新之責，惟被告因其財務問題或其委託之承攬人遲未完成修繕更新，致原告未
    能就部分租賃物為使用收益而受有損害，其中地下二樓機械停車設備全部故障不
    能使用，受有一千三百三十一萬一千一百五十五元之損害，冰水主機損壞致部分
    租賃物房間無法營業之損失計一億八千七百一十七萬六百元，原告主張扣抵九十
    一年二月十一日起至九十一年八月十一日止，共七月之租金二千零二十三萬元後
    ，被告尚應給付原告一億八千零二十五萬一千七百五十五元及法定遲延利息等語
    。被告則以本件租約訂立之前，即由原告公司之前董事長陳金隆具名與被告就系
    爭租賃物訂立租約，而由原告實際上使用，依租約第七條約定，原告所指地下二
    樓機械式停車設備及空調冰水主機均屬原告應負責修繕之項目，且尚在法定耐用
    年限內，原告保養不當致無法使用，亦屬得歸責原告之事由，被告自無須負賠償
    責任，本件實因被告於租約屆滿後不願由原告續租，原告乃提起本案以為要挾，
    否則原告既受有此鉅額損失，何以多年來未向被告求償，甚至來函要求續約。且
    由被告聲請鈞院保全之證據「客房狀態報表」可知，原告每月都有若干日之住房
    數超過可營業之一百六十八間，甚至在盛夏時住房率還達二百間以上，原告並將
    系爭租賃物三、六、八、九、十一、十二樓出租他人經營餐廳、舞廳、歌廳使用
    ，原告主張有一百零三間房間無冷氣供應，顯然不實等語，資為抗辯。
二、原告主張其於八十六年十一月十一日向被告承租系爭租賃物經營南華飯店，租期
    至九十一年十一月十日止共五年，每月租金為二百八十九萬元等情，為被告所不
    爭執，並有公證書、租賃契約書影本各乙份為證，堪信為真實。原告主張系爭租
    賃物於承租後，地下二樓機械停車設備及冰水主機故障完全無法使用，發函催告
    被告修繕更新未獲處理等語，被告則以原告所指設備仍在耐用年限，並無更新需
    要，縱有故障依租賃契約約定應由原告負修繕之責等語置辯。茲所應首先審究者
    ，厥為被告對原告所稱之地下二樓機械停車設備及冰水主機是否有修繕義務？又
    原告所稱之地下二樓機械停車設備及冰水主機之故障是否屬系爭租賃契約所定之
    修繕範疇？
三、按租賃物之修繕，除契約另有訂定或另有習慣外，由出租人負擔，民法第四百二
    十九條第一項固定有明文。惟查，本件系爭租賃契約第七條已明定：「租賃物除
    房屋結構、屋頂、牆壁（包括牆壁內之水電配管設備，但不含裝潢隔間之牆壁及
    天花板等）、樑柱等修繕由甲方（即本件被告）負擔外，其餘概由乙方（即本件
    原告）負責。」，亦即系爭租賃物除主體結構之修繕義務由出租人即被告負擔外
    ，其餘修繕義務依租賃契約約定概由承租人即原告負擔。本件原告主張故障之地
    下二樓機械式停車設備及冰水主機顯然非屬系爭租賃物之主體結構，若於租賃期
    間發生故障而應修繕之情形，自應由承租人即原告負修繕義務。
四、原告主張地下二樓之機械停車設備故障屬應更新而非修繕之情形等語，被告則以
    系爭租賃物自八十二年間起即由原告承租，地下二樓機械停車設備係於八十四年
    依原告之建議而發包設計施作並交由原告使用，於八十六年續約時未聞原告反應
    地下二層機械停車設備有故障情形，係原告於續租後不願承擔修繕維護義務，乃
    要求拆除，且縱有發生故障之情形，依約應由原告負責等語置辯。
（一）經查，被告前於八十二年九月十五日將系爭租賃物（與本件租賃標的完全相同
      ）出租予原告公司之前任負責人陳金隆，約定租賃期間自八十二年九月二十一
      日起至八十五年九月二十日止，租金每月二百五十六萬元；八十六年七月十六
      日復由原告（當時之法定代理人為陳金隆）將系爭租賃物出租予「甲○○」個
      人；嗣於八十六年十一月十一日被告再與原告（當時之法定代理人為甲○○）
      簽訂本件租約，以上有兩造各自提出之租賃契約書影本三份在卷可稽。又原告
      公司之董事長自八十二年至八十六年間均為陳金隆，被告於八十六年十一月十
      一日與原告簽訂本件租約前之八十六年十月四日，原告之公司董事長始由陳金
      隆變更為甲○○，又自八十二年起至九十一年二月止，除八十六年八月至十月
      由甲○○以個人支票給付租金外，餘均係由原告簽發之公司支票給付被告作為
      租金，且系爭租賃物自八十二年承租以來至八十六年續租後均作為南華飯店使
      用等情，為原告所不爭執，復有被告提出之支票影本三紙及世華聯合商業銀行
      桃園分行九十一年十一月二十九日世銀桃字第一七三三號函附之支票影本四紙
      為證，堪信為真。由以上各情可徵，本件系爭租賃物自八十二年出租予陳金隆
      開始迄今，均係作為南華飯店使用，且租金亦均係由原告簽發公司支票給付被
      告，雖八十二年九月十五日之租約係以陳金隆個人為承租人名義所簽訂，但其
      當時陳金隆既為原告之法定代理人，且租期存續中，原告復以公司名義將系爭
      租賃物出租甲○○個人，堪以認定被告於八十二年出租時及八十六年續租時系
      爭租賃物之出租對象均為原告無訛。至原告提出陳金隆與被告間之會議紀錄主
      張陳金隆係向原告借用名義承租系爭租賃物，八十二年承租及八十六年續租係
      屬不同契約主體等語；惟查，依該會議紀錄陳金隆之發言記載：「本人因被甲
      ○○以偽造文書將南華公司董事長及經濟部核發之公司執照，由本人名義變更
      為渠之名義，並強制霸佔接管達兩個月，造成以司權益嚴重損失」等語，與原
      告所主張借名登記之情形不符，是被告抗辯原告自八十二年間起即已承租系爭
      租賃物等語，應屬真實。
（二）原告對於接管系爭租賃物時，地下二樓機械停車設備即有全部故障之情事，無
      法舉證以實其說，且查，系爭租賃物自八十二年間起即由原告承租，且原告現
      任負責人甲○○係於八十六年七月十六日接任原告公司董事長，亦即原告現任
      負責人甲○○於八十六年十一月十一日與被告續租時，業已接手經營系爭租賃
      物近四個月期間，苟系爭租賃物地下二樓機械停車設備於續租時有原告所主張
      之應由被告負責之更新情形，何以原告於接管系爭租賃物時未要求被告更新？
      反而同意以高於原承租條件之每月二百八十九萬元續租？故原告所稱系爭租賃
      物地下二樓機械停車設備於被告交付時已全部故障應予更新云云，尚非有據。
      至原告所提出由原告於八十六年十一月十八日、八十七年四月四日寄予被告之
      函文及存證信函中固提及系爭租賃物地下二樓機械式停車設備全部故障等語，
      惟查，上開函文係由原告片面出具，不足證明信函中所指涉之事實為真實，況
      由被告針對原告函文之函覆內容觀之，被告僅表明不同意原告拆除機械式停車
      設備或將另棟大樓停車位出租原告之提議，有被告出具之函文在卷可稽，是由
      兩造間關於地下二樓機械停車設備之往來函文，並不足證明系爭租賃物地下二
      樓機械式停車設備於被告交付原告時有全部故障之情形。
（三）原告復主張被告曾與六川公司簽訂關於系爭租賃物汽車升降機更新工程契約，
      足見系爭租賃物地下二樓機械停車設備已非修繕情形，而有更新必要等語，並
      提出被告與六川公司之工程契約書影本為證。被告則以汽車升降機與機械停車
      設備係屬不同標的，且汽車升降機係被告為因應未來需求而同意更新，並非因
      故障無法修繕而更新等語置辯。經查，被告與六川公司於九十年十二月二十八
      日曾簽訂系爭租賃物汽車升降機更新工程契約，契約內容係將系爭租賃物地下
      二樓原有之汽車升降機拆除，更換容量、載重量更大之汽車升降機等情，為被
      告所不爭執，復有原告提出之工程契約書在卷可佐，堪信為真。惟查，上開汽
      車升降設備係汽車進入地下二樓停車之轉接設備，此與地下二樓之機械停車設
      備係屬不同設備等情，為原告所不爭執，且系爭租賃物地下二樓原有之汽車升
      降機並非完全故障不能使用，係因原有之汽車升降機規格不符營業使用，原告
      請求被告更新為較高容量、載重量之汽車升降機等情，有兩造間往來之函文在
      卷可查，而原告於八十九年十二月二十六日寄予被告之南觀管字第一四六號函
      亦載明：「為改善停車位不足，本公司已將地下二樓停車場所有增設房舍倉庫
      等全部拆除，經委託建築師規劃如再將機械式停車設備拆除，全部停車位共七
      十七位，可符建築規定，免再修繕機械式停車設備。惟現有汽車升降機規格不
      符營業使用，車箱狹小，高度過低，載重量太小，無法適合消費者之車輛使用
      ，經常發生重大故障，將車輛關在半空中上下不得，造成消費者因停車困難而
      流失，為顧及安全問題，自八十八年起即停車使用，請惠予更新為寬三Ｍ，高
      度二‧二Ｍ，載重量三‧五噸，以利營業使用。」，足見被告所辯汽車升降機
      係因增加容量及載重量而更新，並非出於故障而更新等語，應堪採信。被告更
      新汽車升降機既與故障無法修繕無關，則原告主張汽車升降機故障導致機械停
      車設備無法使用等語，亦非可採。
五、原告主張被告所交付之冰水主機於交付時存有瑕疵故障，造成冷氣供應不足，一
    百零三間客房無法出租營業等語，被告則以二百噸及三百五十噸之冰水主機，均
    為剛更新之機種，係因原告保養不當，怠於修繕維護，始發生故障，三百五十噸
    之冰水主機現仍正常運轉，二百噸之冰水主機經原告反應故障後，因在一年保固
    期間，即通知保固廠商超群公司處理，因原告未配合將蒸發器之破洞漏水修繕，
    導致無法修復，五百噸之冰水主機與另二台冰水主機互為備用，縱有故障更新必
    要，亦不影響冷氣供應等語置辯。經查，被告所交付之二百噸、三百五十噸之冰
    水主機均係八十七年六月八日通過試車、驗收交機之更新機器，保固期間自八十
    七年六日八日起至八十八年六月八日止，其中二百噸之冰水主機經原告於八十七
    年八月二十九日反應壓縮機故障後，因仍在保固期間，被告即通知保固廠商超群
    公司前往維修，超群公司以同型壓縮機暫代時，將故障之壓縮機取回維修，二百
    噸之冰水主機乃正常運轉。至八十八年六月三日，原告復通知二百噸之冰水主機
    故障，經超群公司檢修結果係蒸水器破裂，導致冷媒系統進水而停機，壓縮機仍
    可正常運轉，因蒸水器漏水問題未解決，超群公司無法將壓縮機復歸，被告乃去
    函要求原告公司先將蒸水器修復等情，有被告及超群公司之函文各三份為證，復
    為原告所不爭執，堪信為真。至三百五十噸之冰水主機未見原告舉證有故障無法
    使用之情形，原告所提出九十二年五月二十二日由開創企業股份有限公司出具之
    三○○RT冰水主機修理報告，與原告所指稱之三百五十噸冰水主機故障兩者之噸
    位數不符，是否屬同部機型容有疑異，且依該報告內容觀之，該冰水主機係於九
    十二年四月初運轉時始發生冷媒由主軸封漏出，且經檢修後發現該壓縮機非全新
    品，但可繼續使用，並不影響運轉，是由該修理報告內容亦不足證明被告所交付
    之三百五十噸冰水主機於交付之初即存有無法使用之瑕疵。
六、原告主張五百噸之冰水主機超過二十年之機齡無法修繕，被告因財源問題未予更
    新等語，有被告出具之函文影本可資為證，應屬真實。然應進一步審究被告未更
    新五百噸之冰水主機是否造成原告所主張之一百零三間客房無法出租營業之事實
    。
（一）經查，系爭租賃物總客房數為二百七十一間，原告主張自八十七年八月二十九
      日起有一百零三間客房無法出租營業，換言之，依原告主張自八十七年八月二
      十九日起可供營業之客房數為一百六十八間。惟查，經調閱本院九十一年度聲
      字第一三四號保全證據事件被告聲請保全原告用以紀錄客房營業狀況之「客房
      狀態報表」二千四百三十五張，依該報表顯示，原告每月都有若干天之住房數
      逾一六八間，甚有高達二百間者，其中九十年七月七日之住房數為二七一間全
      滿，有被告提出之每日客房使用數統計表八張及客房狀態報表影本五百五十紙
      可證，斯時正值盛夏高溫之際，苟如原告所主張冷氣供應不足之情形，則原告
      如何將客房全數提供住宿之用？是原告主張有一百零三間客房無法營業使用等
      語，顯難置信。
（二）原告自八十六年十一月十一日承租系爭租賃物後，於八十九年三月一日起將系
      爭租賃物八、九樓轉租三富歌廳，租金每月十二萬元，於九十年八月一日起六
      樓轉租予馬房酒家，每月租金十二萬元，於九十一年七月二十二日起將三樓轉
      租予周仕中經營餐廳，每月租金二十五萬元，於八十九年三月一日起將十一、
      十二樓轉租予尊華大舞廳，每月租金十二萬元等情，為原告所不爭執，復有被
      告提出之租賃契約書影本四份為證，查歌廳、舞廳、餐廳等均為顧客出入頻繁
      ，需充足空調冷氣之場所，苟有原告主張自八十七年八月二十九日起冷氣供應
      不足之情事，則原告何敢再將系爭租賃物各樓層轉租他人營業使用，足見原告
      主張有冷氣供應不足之情形，應非真實。
（三）原告另提出弘電工業技師事務所電機技師出具之南華飯店冷氣系統負荷需求表
      主張南華飯店之冷氣用量（含備用量）達一二○○RT等語，此需求表之真正為
      被告所否認，且查，該需求表之估算方式係將原告向被告承租後轉租之八、九
      樓三富歌廳、六樓馬房酒家、十一、十二樓尊華大舞廳、三樓餐廳之冷氣需求
      評估在內，惟該等樓層因從事舞廳、歌廳、餐廳營業所產生之大量冷氣需求係
      發生於原告向被告承租系爭租賃物之後，並非被告於出租當時所應加以衡量評
      估，是縱該需求表之內容屬實，亦難採為被告就系爭租賃物有提供冷氣不足之
      認定。
七、綜上所述，系爭租賃物地下二樓機械停車設備、二百噸及三百五十噸之冰水主機
    之故障均屬系爭租賃契約約定應由原告負擔修繕義務之範疇，而五百噸冰水主機
    被告雖有未予更新之情事，惟原告主張之一百零三間客房無法出租損失無法證明
    ，則原告請求被告賠償不能使用收益系爭租賃物之損害，即非有理，應予駁回。
八、本件原告之請求既經駁回，其假執行之聲請即失所附麗，應併予駁回。
九、本件判決之基礎已臻明確，兩造其餘之攻擊防禦方法及舉證，核與判決無影響，
    毋庸一一論列，併此敘明。
十、據上論結，本件原告之訴為無理由，依民事訴訟法第七十八條，判決如主文。
中　　　華　　　民　　　國　　九十三　　年　　　一　　　月　　二十九　　日
                                臺灣桃園地方法院民事第一庭
~B法　　　官　賴惠慈
右為正本，係照原本作成。
如對本判決上訴，須於判決送達後廿日內向本院提出上訴狀
中　　　華　　　民　　　國　　九十三　　年　　　一　　　月　　二十九　　 日
~B法院書記官　王曉雁
